臺灣士林地方法院刑事判決　
111年度易字第500號
公  訴  人  臺灣士林地方檢察署檢察官
被      告  周清華




            李永發


上列被告因竊盜案件，經檢察官提起公訴（111年度偵字第12312
號、第7042號、第7685號），本院判決如下：
　　主    文
周清華犯結夥三人以上攜帶兇器毀壞門扇侵入住宅竊盜罪，處有
期徒刑拾月。未扣案之犯罪所得項鍊肆條、手錶貳支、皮夾壹個
、手鍊肆條、裝飾性項鍊拾條與李永發、王中興共同沒收之，如
全部或一部不能沒收或不宜執行沒收時，共同追徵其價額。
李永發犯結夥三人以上攜帶兇器毀壞門扇侵入住宅竊盜罪，處有
期徒刑壹年。未扣案之犯罪所得項鍊肆條、手錶貳支、皮夾壹個
、手鍊肆條、裝飾性項鍊拾條與周清華、王中興共同沒收之，如
全部或一部不能沒收或不宜執行沒收時，共同追徵其價額。
　　犯罪事實
一、周清華、李永發及王中興（所涉加重竊盜部分，經本院111
    年度審易字第753號判處有期徒刑10月，上訴後由臺灣高等
    法院111年度上易字第1600號審理中），共同基於意圖為自
    己不法所有之犯意聯絡，於民國111年2月4日22時10分許，
    由王中興駕駛車牌號碼000-0000號自用小客車（下稱本案車
    輛）搭載周清華、李永發，至臺北市○○區○○街00號5樓陳宗
    敬住所（下稱本案房屋），先由李永發持客觀上足供兇器使
    用之鐵撬毀損本案房屋大門，再與周清華、王中興進入該屋
    徒手竊取陳宗敬所有之項鍊4條、手錶2支、皮夾1個、手鍊4
    條、裝飾性項鍊10條等財物，得手後逃逸，後由李永發將上
    開贓物變賣，朋分得款。嗣該屋樓上鄰居翁芝瑩發覺有異，
    通知陳宗敬並報警處理，經警調閱監視錄影畫面，始悉上情
    。
二、案經陳宗敬訴由臺北市政府警察局內湖分局報告臺灣士林地
    方檢察署（下稱士林地檢署）檢察官偵查起訴。
　　理    由
壹、程序部分
    本件認定犯罪事實所引用之所有卷證資料，就被告以外之人
    於審判外之陳述，經當事人於本院審理程序表示同意作為證
    據，本院審酌上開證據資料作成時之情況，尚無違法不當及
    證明力明顯過低之瑕疵，亦認為以之作為證據應屬適當，爰
    依刑事訴訟法第159條之5第1項規定，認有證據能力；非供
    述證據部分，亦查無證據證明有公務員違背法定程序取得之
    情形，且經本院於審理期日提示與被告辨識而為合法調查，
    亦有證據能力。
貳、實體部分
一、被告周清華坦承前開犯行；而被告李永發固坦承於上開時間
    ，與被告周清華、王中興一同前往臺北市內湖區，並向被告
    周清華購買其所竊得之財物，惟矢口否認有何加重竊盜犯行
    ，辯稱：周清華跟王中興商討要出去，我就說我也要去看看
    ，到那邊後，他們二人去找朋友，我在附近超商閒逛。監視
    器畫面是二人同進出，並非三人，監視器是一人先出來，多
    長時間後才又有二人同時出來，王中興於法庭中說的雖然模
    糊，但已經清晰表示不是二人同上去。我本身有心臟病，4
    月21日裝支架，在此之前是發病期，無法做任何激烈動作等
    語。
二、經查：
(一)上開犯罪事實，業經被告周清華坦承不諱（士林地檢署111
    年度偵字第7042號卷《下稱偵7042卷》第125頁至第127頁、11
    1年度偵字第12312號卷《下稱偵12312卷》第15頁至第16頁、
    本院卷第127頁、第199頁），被告周清華並於本院審理時另
    以證人身份具結在卷（本院卷第188頁至第191頁），核與告
    訴人、證人翁芝瑩於警詢之證述、證人王中興於警詢、偵查
    中證稱：周清華當天打電話叫我過去，在他家打牌聊天，晚
    上跟周清華決定一起開車出去，由周清華聯繫他的朋友在三
    重電信街的籃球場旁上我的車，我們就一起來内湖，開到港
    華街看到有一間全家超商就把車停在旁邊，下車後我跟著他
    們兩個人走，他們走到港華街31號公寓大門，門鈴按了3次
    ，沒有人回應，周清華的朋友就拿著一個類似鑰匙的東西把
    大門轉開，我們三個就走到5樓，周清華的朋友從周清華所
    背的背包中，拿出類似鐵橇的工具2支插進門縫，蹦蹦兩聲
    門開了，我進去客廳，看他們兩個負責翻箱倒櫃，竊取的財
    物就直接放進周清華背的後背包内，大約在屋内翻5分鐘後
    ，由周清華朋友先下樓，我再跟著下樓，最後離開是周清華
    等語相符（偵7042卷第27頁至第33頁、第39頁至第47頁、第
    49頁至第52頁、偵12312卷第109頁至第111頁、本院卷第147
    頁、第151頁），並有監視器畫面翻拍照片24張附卷可查（
    偵7042卷第67頁至第70頁），均可佐被告周清華前開出於任
    意性之自白與事實相符，得採為認定事實之證據。
(二)被告李永發亦不否認於上揭時間與被告周清華、王中興共同
    前往臺北市內湖區，以及於前往時已知悉被告二人欲竊取財
    物，並於事後向被告周清華購買贓物等情（本院卷第195頁
    至第196頁），均與上開（一）所認定之事實相符。再觀前
    開監視器畫面翻拍照片，可見於111年2月4日21時43分有三
    人一同離開本案車輛，後於21時47分，有三人接續進入臺北
    市內湖區港華街31號，再於同日22時21分至23分接續離開，
    於22時26分有三人返回本案車輛，並經被告周華清確認其為
    前開21時43分、22時23分、26分畫面中所示之人（偵7042卷
    第22頁、本院卷第138頁），益徵上址遭竊一事應確係被告
    二人與王中興一同所為。
(三)被告李永發雖以前詞置辯，惟查：
 1、證人即被告周清華雖於111年3月21日警詢、偵查及翌日本院
    羈押庭時均證稱：另一名共犯是真實姓名不詳、綽號「阿林
    仔」之人云云（偵7042卷第21頁至第24頁、第97頁至第101
    頁、第103頁至第106頁），並未提及綽號「阿林仔」之人即
    為被告李永發，惟此係因證人即被告周清華為顧及朋友之情
    ，本無意供出被告李永發，故於回答時避重就輕等情，業據
    證人即被告周清華於偵查、本院審理時證述在卷（偵7042卷
    第125頁至第127頁、本院卷第190頁），核與常情並不相違
    ；而證人即被告周清華亦於偵查時，已就本案犯案過程詳述
    如下：當天王中興、李永發先後來我的住處找我。後來我們
    三人開車出門準備尋找行竊目標，鐵撬是李永發的，原本放
    在我住處，行經内湖時，就隨便停下，再由李永發隨機按門
    鈴確認屋内是否有人，如果沒有人的話就考慮是否要進去偷
    ，因為本案行竊地點是公寓，該處一樓的大門沒有鎖，我們
    三人就一起走上去到5樓，我們按門鈴後沒有人反應，就在4
    、5樓梯間，由我將鐵撬取出後交給李永發，王中興在4、5
    樓梯間把風，李永發用鐵撬將門撬開後，我們三人就進入屋
    内搜刮財物，有包括包包、手錶、鍊子等物等語（偵7042卷
    第127頁），嗣於本院審理時同證稱上情無誤（本院卷第190
    頁），倘非證人即共同被告周清華親身經歷上情，焉能迭次
    所述犯案情節均相一致，是其上開證詞，應非無稽，堪予憑
    採。
 2、證人王中興於111年10月19日本院審理時附合被告李永發說
    詞，證稱：李永發下車後我就沒有看到他，實際上是我跟周
    清華上去，我之前說財物是由跟我們去偷東西之周清華友人
    拿走，應該是我說錯了，我的意思不是李永發拿走的，是房
    間的其他朋友拿走的等語（本院卷第128頁至第136頁），然
    其就改稱之原因，陳稱係受警察恐嚇，惟又稱偵查筆錄未受
    檢察官以不正方式取供，筆錄內容沒有錯（本院卷第133頁
    至第135頁），所述前後陳述不符，且亦與被告李永發於111
    年11月4日本院審理中坦承向被告周清華收購贓物一節不符
    。再者，證人王中興證稱僅見過李永發一次，被告李永發則
    稱渠與王中興並無糾紛等情（偵12312卷第119頁），可見證
    人王中興並無挾怨報復被告李永發之動機，復參酌證人王中
    興前開於警詢、偵查所為證述時間早於被告周清華，且相距
    案發日較近，記憶自較深刻，可立即反應所知，不致因時隔
    日久而遺忘，較無餘裕時間編撰不實情節而為陳述，且無被
    告李永發在場之心理壓力，較諸於法院作證時被告李永發同
    時在場，其在警詢、偵查中之證述自較坦然，是其於本院審
    理時翻異前詞，顯係迴護被告李永發之詞，不足採信，自應
    以證人王中興於警詢、偵訊時所述較為可採，亦無從為有利
    於被告李永發之認定。
(四)綜上所述，被告李永發所辯上情，無非卸責之詞，不足採信
    。本件事證明確，被告二人之犯行，堪以認定。
三、論罪科刑之理由
(一)按刑法第321條第1項第3款之攜帶兇器竊盜罪，係以行為人
    攜帶兇器竊盜為其加重條件；而所謂兇器，其種類並無限制
    ，凡客觀上足對人之生命、身體、安全構成威脅，具有危險
    性之兇器均屬之，且祇須行竊時攜帶此種具有危險性之兇器
    為已足，並不以攜帶之初有行兇之意圖為必要（最高法院79
    年台上字第5253號判例意旨參照）。而按刑法第321條第1項
    第2款之毀越門扇或安全設備竊盜罪，稱「毀」即毀損，稱
    「越」即踰越或超越，是毀越門扇牆垣，係指毀損或超越及
    踰越門扇牆垣而言，與啟門入室者有別（最高法院45年台上
    字第1443號判例意旨參照）。查被告二人夥同王中興，由被
    告李永發持客觀上足供兇器使用之鐵撬毀損本案房屋大門，
    侵入該屋內行竊，是核被告二人所為，均係犯刑法第321條
    第1項第1款、第2款、第3款、第4款之結夥三人以上攜帶兇
    器毀壞門扇侵入住宅竊盜罪。公訴意旨僅記載被告二人所犯
    法條為刑法第321條第1項第1款、第3款、第4款之加重竊盜
    罪，漏未論以同條項第2款之毀壞門扇之加重要件，容有未
    恰，惟此部分事實業經載明於起訴書犯罪事實欄，且經本院
    於審理時告知，自得併予審理，又此僅係加重要件之增加，
    尚不生變更起訴法條之問題，附此敘明。被告二人與王中興
    就本件所為，有犯意聯絡及行為分擔，均論以共同正犯。
(二)按被告構成累犯之事實及應加重其刑之事項，均應由檢察官
    主張並具體指出證明之方法後，經法院踐行調查、辯論程序
    ，方得作為論以累犯及是否加重其刑之裁判基礎（最高法院
    110年度台上字第5660號判決意旨參考）。本件檢察官並無
    主張被告二人構成累犯，亦未就被告二人是否應加重其刑之
    事項為任何主張並具體指出證明方法，依上開意旨，本院自
    毋庸就此部分進行調查與辯論程序，並列為是否加重其刑之
    裁判基礎，惟關於被告之前科、素行，仍列為刑法第57條所
    定「犯罪行為人之品行」之審酌事項，附此敘明。
(三)爰以行為人之責任為基礎，審酌被告二人前有多次竊盜之前
    科紀錄，並經法院判處罪刑確定，此有臺灣高等法院被告前
    案紀錄表在卷可參（本院卷第9頁至第66頁），素行難謂良
    好，且顯未因上開科刑記取教訓，竟不思以正途獲取所需，
    仍冀望不勞而獲，而遂行本件加重竊盜之犯行，顯然欠缺尊
    重他人財產權，更嚴重影響告訴人住宅之居住安寧，危害社
    會治安，固無足取，並考量被告周清華犯後已知坦承犯行，
    被告李永發否認犯行之犯後態度，未賠償告訴人之損失，經
    告訴人陳述被告有意願要賠償我，我當然會選擇原諒，但若
    是一再蓄意犯案的被告，我覺得要加重其刑之意見（本院卷
    第213頁），兼衡被告二人於本案之犯罪角色分工情形、素
    行、犯罪動機、手段、竊得之財物價值，暨被告周清華自陳
    為高中肄業之教育程度、未婚無子女、需扶養母親、前從事
    跳蚤市場，月入新臺幣（下同）3至4萬元之家庭生活狀況；
    被告李永發自述為國中畢業之教育程度、離婚、育有成年、
    未成年子女各1名、前從事收購、清潔工、患有心臟病之家
    庭生活狀況（本院卷第197頁）等一切情狀，分別量處如主
    文所示之刑。
四、沒收部分：
(一)按犯罪所得，屬於犯罪行為人者，沒收之；又前二項之沒收
    ，於全部或一部不能沒收或不宜執行沒收時，追徵其價額，
    刑法第38條之1第1項前段、第3項分別定有明文。又按共同
    正犯之犯罪所得，沒收或追徵，應就各人所分得之數額分別
    為之；先前對共同正犯採連帶沒收犯罪所得之見解，已不再
    援用及供參考（最高法院104年第13次刑事庭會議決議意旨
    參照），此為終審機關近來一致之見解。所謂各人「所分得
    」，係指各人「對犯罪所得有事實上之處分權限」，法院應
    視具體個案之實際情形而為認定：倘若共同正犯各成員內部
    間，對於不法利得分配明確時，固應依各人實際分配所得沒
    收；然若共同正犯成員對不法所得並無處分權限，其他成員
    亦無事實上之共同處分權限者，自不予諭知沒收；至共同正
    犯各成員對於不法利得享有共同處分權限時，則應負共同沒
    收之責（最高法院104年度台上字第3937號判決意旨參照）
    。而在刑法沒收新制生效施行後，沒收已不具備刑罰（從刑
    ）本質，而具有刑罰及保安處分以外之獨立法律效果，性質
    上屬於準不當得利之衡平措施。倘個案中得以明確認定共犯
    之實際犯罪利得，則就各人分得之數宣告沒收、追徵，固無
    疑義；惟共犯如就犯罪利得具有事實上之共同支配關係，且
    實際上難以區別各人分受之數或利益，為徹底落實沒收新制
    「任何人都不得保有犯罪所得」之宗旨，仍應就全部犯罪所
    得宣告沒收，以資適法。
(二)被告二人與王中興共同竊取之項鍊4條、手錶2支、皮夾1個
    、手鍊4條、裝飾性項鍊10條為本件犯罪所得，惟於本院審
    理時就此犯罪所得如何分配，被告周清華陳稱：變賣之後的
    錢，我跟王中興一人1,000元，李永發拿500元等語、被告李
    永發陳述：我向周清華以7,000元收購1條金項鍊，我賣了1
    萬1,000元、1萬2,000元左右，手錶我沒有拿等情、證人王
    中興供稱：周清華拿1,000元給我說是加油錢等語（本院卷
    第132頁、第191頁、第196頁），三人所述顯有不一，復無
    從提出相關證據以資佐證，尚難認定被告二人本件實際分得
    之價額為何，且其等所述上開變賣後所得之價額，與本件遭
    竊物品之價值間價差非小。而刑法第38條之1第4項雖規定犯
    罪所得包括違法行為所得、其變得之物或財產上利益及其孳
    息，惟以沒收犯罪所得之立法意旨，係在禁止行為人因犯罪
    行為獲有利得及取得該利得所生之利得（即該利得之孳息）
    ，是如同本案之行為人將違法行為所得物變價為其他財物之
    案型，最終應沒收之所得，應不少於行為人因違法行為取得
    之原利得，亦即，在行為人就原利得為變價之情形下，如變
    價所得超過原利得，則逾原利得之變價額部分，自屬變得之
    財物，而屬應沒收之所得範圍；如變價所得低於原利得（即
    如賤價出售），行為人其因犯罪而獲有原利得之既存利益，
    並不因其就已取得之原利得為低價變價之自損行為而受有影
    響，仍應以原利得為其應沒收之不法利得（如不依此解釋適
    用，行為人無異可利用原利得低價轉售行為，而規避沒收所
    得之規定，藉以保有該部分差價之不法利益）。從而，因被
    告二人與王中興就本案變賣所得之價額與市場價值存有相當
    之差距，揆諸前揭說明，要難逕以前揭變價所得作為被告二
    人本案之犯罪所得，仍應以沒收被告二人所竊得之原物為宜
    。再者，因卷內事證無法證明被告二人與王中興就上開財物
    實際之分配狀況，應認享有共同處分權，按上說明，被告二
    人與王中興應負共同沒收之責，又上開財物均未扣案，亦未
    實際合法發還予告訴人，仍應依刑法第38條之1第1項前段、
    第3項等規定，彼此與王中興共同沒收之，並於全部或一部
    不能沒收或不宜執行沒收時，彼此與王中興共同追徵其價額
    。
(三)被告二人與王中興於本件犯行時所用之鐵撬，被告周清華或
    稱係被告李永發所有，或稱係放在車上，惟證人王中興則稱
    係被告周清華帶的等語（偵7042卷第127頁、本院111年度審
    易字第1096號卷第92頁、本院第106頁），並未扣案，復無
    證據證明現仍存在，且衡量該犯罪工具甚易取得，價值不高
    ，亦非違禁物，欠缺刑法上沒收之重要性，為免將來執行困
    難，爰不予宣告沒收。
據上論斷，依刑事訴訟法第299條第1項前段，刑法第321條第1項
第1款、第2款、第3款、第4款、第28條、第38條之1第1項前段、
第3項，刑法施行法第1條之1第1項，判決如主文。
本案經檢察官蔡東利提起公訴，檢察官林在培到庭執行職務。
中　　華　　民　　國　　111 　年　　11　　月　　23　　日
                  刑事第六庭        法　官　李欣潔
以上正本證明與原本無異。
如不服本判決應於收受送達後20日內向本院提出上訴書狀，並應
敘述具體理由。其未敘述上訴理由者，應於上訴期間屆滿後20日
內向本院補提理由書（均須按他造當事人之人數附繕本）「切勿
逕送上級法院」。
                                    書記官  卓采薇
中　　華　　民　　國　　111 　年　　11　　月　　23　　日
附錄本案論罪科刑法條
中華民國刑法第321條
犯前條第1項、第2項之罪而有下列情形之一者，處6月以上5年以
下有期徒刑，得併科50萬元以下罰金：
一、侵入住宅或有人居住之建築物、船艦或隱匿其內而犯之。
二、毀越門窗、牆垣或其他安全設備而犯之。
三、攜帶兇器而犯之。
四、結夥三人以上而犯之。
五、乘火災、水災或其他災害之際而犯之。
六、在車站、港埠、航空站或其他供水、陸、空公眾運輸之舟、
    車、航空機內而犯之。
前項之未遂犯罰之。